最高法院刑事判決　　　　　　一○○年度台上字第七二六八號
上　訴　人　陳文森
上列上訴人因違反槍砲彈藥刀械管制條例案件，不服台灣高等法
院台中分院中華民國一○○年十月四日第二審更審判決（一○○
年度上更(一)字第一三一號，起訴案號：台灣彰化地方法院檢察署
九十八年度偵字第九三○八、九八四八、一○○三九、一○三一
七號），提起上訴，本院判決如下：
    主  文
上訴駁回。
    理  由
按刑事訴訟法第三百七十七條規定，上訴於第三審法院，非以判
決違背法令為理由，不得為之。是提起第三審上訴，應以原判決
違背法令為理由，係屬法定要件。如果上訴理由書狀並未依據卷
內訴訟資料，具體指摘原判決不適用何種法則或如何適用不當，
或所指摘原判決違法情事，顯與法律規定得為第三審上訴理由之
違法情形，不相適合時，均應認其上訴為不合法律上之程式，予
以駁回。本件上訴人陳文森上訴意旨略稱：(一)、上訴人之前科紀
錄，僅得作為上訴人量刑輕重之參考，尚不得作為上訴人對系爭
槍枝均有殺傷力，是否具有較高辨識能力之依據。乃原判決援引
上訴人之前科紀錄，據以推論上訴人知悉系爭槍枝具有殺傷力，
並為不利於上訴人之認定，於法有違。(二)、上訴人僅係近距離觀
看，而未實際觸摸蔡文雅、謝標炳等人所持有之槍枝，亦不知彼
等係以何種價錢購得該等槍枝，上訴人如何能知悉該等槍枝均具
有殺傷力。乃原判決於無明確證據之情形下，即逕為不利於上訴
人之認定，亦於法有違等語。
惟查：原判決綜合全案卷證資料，本於事實審法院採證認事之職
權，認定方泳富（經台灣彰化地方法院通緝中）與廖顯明因簽賭
發生糾紛，方泳富乃持有可發射子彈具有殺傷力之改造槍枝一支
（槍枝管制編號：0000000000號，內裝填具殺傷力非制式子彈九
顆，下稱Ｄ槍），並撥打電話邀蔡文雅（業經判處罪刑確定）攜
帶不具殺傷力之槍枝一支（槍枝管制編號：0000000000號，下稱
Ｅ槍）、可發射子彈具有殺傷力之改造槍枝一支（槍枝管制編號
：0000000000號，內裝填具殺傷力制式子彈，下稱Ｂ槍），駕駛
車輛搭載上訴人及攜帶可發射子彈具有殺傷力之土造轉輪霰彈槍
一支（槍枝管制編號：0000000000號，內裝填具殺傷力制式霰彈
四顆，下稱Ａ槍）之謝標炳（業經判處罪刑確定），同往方泳富
在彰化縣花壇鄉○○路一七八號住處助勢。蔡文雅隨即在現場要
求上訴人、謝標炳共同持槍為下列行為，上訴人乃基於與蔡文雅
、謝標炳、方泳富共同未經許可，持有上開具殺傷力槍、彈之犯
意，由蔡文雅、謝標炳、方泳富、上訴人分持Ｂ槍、Ａ槍、Ｄ槍
，Ｅ槍，一同在現場等候廖顯明等人到來。俟廖顯明、黃昱銜抵
達現場與方泳富發生口角，方泳富即與上訴人、蔡文雅、謝標炳
分別持上開槍、彈，恐嚇危害安全及使廖顯明、黃昱銜行無義務
之事，蔡文雅並於過程中持槍射擊黃昱銜左大腿，致黃昱銜受有
左大腿穿深刺傷之傷勢。嗣經警查獲駕駛贓車之蔡文雅，並循線
扣得如原判決附表所示之物等情。因而撤銷第一審關於上訴人部
分之判決，依想像競合犯從一重改判論處上訴人未經許可，持有
可發射子彈具有殺傷力之槍枝（累犯）罪刑，已依據卷內資料，
說明其所憑之證據及認定之理由。對於上訴人否認犯罪及辯解各
情，併已敘明：(一)、上訴人供承上開相關事實之經過等情，核與
蔡文雅、謝標炳供述各節相符，並據黃昱銜、廖顯明、吳俊霖、
蔡敦葳、陳正一、吳保德、劉炯男等人證述明確，另有經警查獲
如原判決附表編號1、2及4至9所示之槍、彈（即上訴人等人共同
持有之前揭槍、彈，下同）扣案足憑，復有搜索扣押筆錄、扣押
物品目錄表、黃昱銜診斷證明書等附卷可資佐證。扣案如原判決
附表編號1、2、4、6、7、8、9 所示之槍、彈，經送鑑定結果均
認具有殺傷力，有內政部警政署刑事警察局民國九十八年十二月
十五日刑鑑字第0980161552號鑑驗書、九十八年十一月二十四日
刑鑑字第0980152962號鑑驗書、九十九年三月三十一日刑鑑字第
0990030830號函附卷可稽。堪認上訴人等所共同持有之上開槍、
彈均具有殺傷力。(二)、依上訴人於原審審理中相關供述各情，足
見上訴人在案發現場非僅取得蔡文雅所交付之Ｅ槍，其並於近距
離內見到蔡文雅持有之Ｂ槍，而謝標炳更在其面前組裝霰彈長槍
（即Ａ槍）。參酌蔡文雅、謝標炳供稱Ｂ槍及Ａ槍，均係彼等分
別以數萬元購得，而該等槍枝均係鋼鐵材質，外觀均係相當厚重
，與一般玩具槍枝之質感不同，並經原審當庭勘驗明確，復有相
關照片附卷可稽。另上訴人與蔡文雅、謝標炳、方泳富等人持有
上開槍、彈之目的，係為對付及教訓與方泳富有糾紛之廖顯明等
人。再上訴人並有違反槍砲彈藥刀械管制條例前科紀錄，則其對
於系爭槍枝均屬有殺傷力之槍枝，顯具有較一般人為高之辨識能
力，堪認上訴人明知蔡文雅、謝標炳、方泳富所持者，均係具有
殺傷力之槍枝。乃上訴人與蔡文雅、謝標炳、方泳富分持上開槍
枝，對準廖顯明、黃昱銜而為強制未遂及傷害（原判決認恐嚇緊
接實行傷害，不另論恐嚇危害安全）等犯行，上訴人與蔡文雅、
謝標炳、方泳富間，就持有上開具殺傷力槍、彈之犯行，彼此間
顯有犯意聯絡及行為分擔，上訴人辯稱：伊不知蔡文雅、謝標炳
、方泳富所持有者，係具有殺傷力之槍枝云云，並無足取。因認
上訴人確有前揭共同未經許可持有可發射子彈具殺傷力槍、彈犯
行，而以上訴人否認犯罪及其所為辯解，乃飾卸之詞，不可採信
等情，已逐一說明及指駁。上訴意旨對於原判決所為前揭論斷，
並未依據卷內資料，具體指摘有何違背法令情形。且查：(一)、認
定犯罪事實所憑之證據，並不以直接證據為限，即綜合各種間接
證據，本於推理作用，為認定犯罪事實之基礎，如無違背一般經
驗法則，尚非法所不許。原判決說明上訴人有違反槍砲彈藥刀械
管制條例前科紀錄，上訴人對系爭槍枝均有殺傷力，其辨識能力
顯較一般人為高，並參酌其所援引之前揭各項證據資料，據以認
定上訴人知悉該等槍枝均具有殺傷力等情，此乃事實審法院採證
認事職權之適法行使，並非單憑其前科資料，以為判斷之依據。
上訴意旨指稱：原判決不得以上訴人之前科紀錄，據以推論上訴
人知悉系爭槍枝均有殺傷力等情。係以自己說詞，所為指摘，並
非適法上訴第三審上訴之理由。(二)、事實之認定與證據之取捨，
乃事實審法院之職權，苟其事實之認定及證據之取捨，並不違背
經驗法則與論理法則，即不容任意指為違法而執為上訴第三審之
理由。上訴意旨其餘之指摘，係對於原判決已說明事項及屬原審
採證認事職權之適法行使，持憑己見而為不同之評價，且重為事
實之爭執，均與法律規定得為第三審上訴理由之違法情形，不相
適合。其關於違反槍砲彈藥刀械管制條例部分之上訴不合法律上
之程式，應予駁回。又前揭部分之上訴為不合法，無從為實體上
審理，則原判決認為與之有想像競合犯裁判上一罪關係之強制未
遂及傷害部分，係刑事訴訟法第三百七十六條第一款之罪，經第
二審判決者，不得上訴於第三審法院，亦應從程序上予以駁回。
據上論結，應依刑事訴訟法第三百九十五條前段，判決如主文。
中    華    民    國  一○○  年   十二   月  二十九  日
                      最高法院刑事第十二庭
                          審判長法官  陳  世  雄  
                                法官  張  祺  祥  
                                法官  宋      祺  
                                法官  惠  光  霞  
                                法官  周  盈  文  
本件正本證明與原本無異
                                      書  記  官  
中    華    民    國  一○一  年    一    月    六    日
                                                      Q